臺灣高等法院高雄分院民事判決　八十九年度上字第二九六號
　　　上　訴　人　乙○○
　　　被　上訴人　甲○○
右當事人間給付買賣價金等事件，上訴人對於中華民國八十九年九月五日台灣高雄地
方法院八十八年度訴字第二四二一號第一審判決提起上訴及為擴張之訴，本院判決如
左：
　　　主　　　文
原判決關於駁回上訴人後開第二項之訴，暨訴訟費用之裁判均廢棄。
右廢棄部分，被上訴人應給付上訴人新台幣柒拾貳萬零捌佰伍拾玖元，及自民國九十
年九月十九日起，至清償日止，按週年利率百分之五計算之利息。
其餘上訴及上訴人擴張之訴及擴張之訴假執行之聲請均駁回。
第一、二審訴訟費用由被上訴人負擔三分之一，餘由上訴人負擔。
　　　事　　　實
甲、上訴人方面：
一、上訴聲明：
　(一)原判決廢棄。
  (二)被上訴人應給付上訴人新台幣（下同）二百四十八萬六千二百十一元，及其中七
　　十萬四千九百五十五元（八十二年度稅款）自民國八十九年九月十一日起，其中
　　一百十四萬八千二百四十三元（八十三年度稅款）自九十年九月十九日起，其中
　　六十三萬三千零十三元（自起訴狀繕本送達之翌日起，均至清償日止，按週年利
　　率百分之五計算之利息。
　(三)第一、二審訴訟費用由被上訴人負擔。
  (四)願以現金或等值之銀行可轉讓定期存單提供擔保，請准宣告假執行。
  擴張之訴聲明：
  (一)被上訴人應再給付上訴人二十五萬九千六百十七元，及其中三萬三千零五十四元
    （八十二年度稅款）自八十九年九月十一日起，其中二十二萬六千五百六十三元
    （八十三年度稅款），自九十年九月十九日起均至清償日止，按週年利率百分之
    五計算之利息。
　(二)訴訟費用由被上訴人負擔。
  (三)願以現金或等值之銀行可轉讓定期存單供擔保，請准宣告假執行。
二、陳述：除引用原判決之記載外，補稱：
　(一)買賣價金尾款部分：
  　1.依兩造簽訂之不動產買賣契約書第二條第三款之約定，「尾款新台幣三百二十
      萬元正，自簽約日起滿半年雙方會同結算，扣除必要墊款以餘款支付甲方」，
      此後兩造於八十三年五月廿日結算，被上訴人代墊款計一、０一三、一九九元
　　　，並於是日支付現款一百萬元給上訴人乙○○，嗣再於同年六月一日以前某日
　　　，付給上訴人一、二五四、八００元，凡此為兩造所不爭執，並有被上訴人於
　　　原審所提之結算清單及協議書可證。以上三筆款項合計三、二六七、九九九元
　　　，但被上訴人所支付之上開款項中，係包括向上訴人購買擺設於溪州醫院之花
　　　瓶二０、０００元及被上訴人接管經營之後，應付予上訴人之執照費三六０、
　　　０００元，非全屬價金尾款，亦為被上訴人所不否認，此兩筆款扣除之後，實
　　　際支付之價金尾款只有二、八八七、九九九元，尚欠尾款三一二、００一元，
　　　上訴人取其整數，因此在原審請求判命上訴人給付買賣價金尾款三十萬元。
　　2.被上訴人雖否認尚欠尾款，主張上訴人經營溪州醫院期間，漏未將放射科專科
      醫師證書（醫師楊尚振）報請主管機關審核，致被勞保局追扣ＣＴ費用（即電
      腦斷層掃描檢驗費用）三十一萬二千元，兩造結算尾款之時，上訴人同意自價
      金尾款當中扣除，等於買賣價金已全部付清云云。
      惟上訴人否認有同意被扣之事，被上訴人雖提協議書及明細表，主張明細表上
      列有扣除勞保局所追加ＣＴ費用三十一萬二千元一項，扣除之後應給付最後之
      餘款一百二十五萬四千八百元，上訴人且已承認收到此款，足證價金已經付清
      等情。惟上訴人於協議書簽名之日並未見有明細表，即協議書之見證人郭霖儒
      亦證稱：簽協議書當時有無附表（即明細表），未注意到等詞，參以契約若有
      附件，當事人若未於附件上簽名或亦應於騎縫處簽名蓋章，方屬正辦，本件被
      上訴人雖主張伊所提之明細表係協議書之附件，卻無當事人及見證人之簽名或
      蓋章，顯難認其屬協議書之附件，而經上訴人同意，是被上訴人執明細表載明
      扣勞保局追加之三十一萬二千元之旨，主張上訴人同意自價金尾款當中扣除此
      筆金額云云，即無可採。
　　3.雖證人林史郎證稱：協議書是我寫的，雙方簽署當時即有製作明細表等語，惟
      其係被上訴人之胞弟，證詞不免偏頗，原難採信。且徒有製作該明細表，卻未
      附釘於協議書之後，並由雙方簽名或蓋章，自不足以證明上訴人曾經同意被扣
      該卅一萬二千元。何況買賣契約書之附件即切結書，其第二條僅載明：「有關
      右項諸保之給付帳，自即日起悉歸買方收取」，金額若干並無約定，自以勞保
      局實際給付者為準，而勞保給付未在買賣範圍，只是由上訴人另作承諾，同意
      由被上訴人領取，上訴人自不負瑕疵擔保責任，遑論上訴人無承諾負擔被扣之
      ＣＴ費用之理由，即被上訴人主張對於上訴人扣款，亦於法無據。
　　4.證人郭霖儒雖證稱：「此協議書是被告方面先寫好才提出的，ＣＴ部分當時黃
      醫師確有說到先墊付，事後再依勞保局之金額來會算」等語，果為實在，亦足
　　　見上訴人並無同意於簽訂協議書之日即被扣款，且可證上訴人主張簽署協議書
　　　之日並未見過明細表，且亦未同意被扣勞保局追扣之卅一萬二千元屬實，原審
　　　認兩造於簽署協議書之時，均已知悉勞保局要追扣ＣＴ費用之事，只是金額尚
　　　未確定云云，固有所本，惟其認上訴人於簽署協議書之時同意卅一萬二千元之
　　　金額被扣，未作保留，即與證人郭霖儒之證詞不符，自屬謬誤。
　　5.查勞保局於9.17.以八三勞醫字第六０三二九七三號函致溪州醫院，內載：追
      加之電腦斷層掃描檢駣費用為廿一萬零四百元，有該函可證（見上證一），而
      依該函所附之明細表顯示，其中上訴人經營期間（八十二年十一月十一日以前
      ）被追扣者為十七萬八千四百元，則被上訴人充其量只能扣此金額，則被上訴
      人至少亦應給付價金尾款計十三萬三千六百元（312,000-178,400）。
　(二)看診薪資部分：
  　1.被上訴人於與上訴人商談買賣之時，深恐臨時無法僱到合適之醫師，即要求上
      訴人於其承接之後幫其看診，因此其於八十二年十一月十一日承接之後，上訴
      人即幫其看診十天，已於原審呈病歷影本為證，且經證人黃明典證明屬實，被
      上訴人否認上訴人曾幫其看診，顯無可採。
    2.雖兩造未約定看診之報酬，惟民法第四百八十三條第一項規定：「如依情形，
      非受報酬即不服勞務者，視為允與報酬」。查上訴人與被上訴人無親屬或其他
　　　特殊關係，上訴人殊無無償幫其看診之理由，雖上訴人將醫院出賣予被上訴人
　　　之後，仍暫住於醫院之七樓三星期，但買賣於八十二年十一月十一日成交，同
　　　日即將醫院移交被上訴人接管，上訴人立即搬遷實有困難，因此暫住三星期，
　　　迨覓得適當房屋之後再行搬遷，甚合常情，難認上訴人暫住三星期係看診之代
　　　價。按醫師看診病患，應擔負醫療責任，衡諸常情，若無報酬，實無無償幫人
　　　看診之可能，是報酬雖未約定，但依前開民法之規定，被上訴人仍應給予報酬
　　　，實無疑義。原審以兩造無報酬之約定，認上訴人亦有可能基於朋友關係無償
      幫忙，尚無從證明僱傭關係存在云云，自非的論。復按「未定報酬額者，按照
      價目表所定給付之，無價目表者，按照習慣給付」，民法第四百八十三條第二
      項著有明文。查醫師之看診報酬並無價目表，自應按照習慣給付之，而看診醫
　　　師之報酬，一般科之醫師看診四小時為四千元，經熟悉醫療市場之證人黃明典
　　　於原審證明在卷，上訴人於駐診期間全天看診，並無其他醫師輪替，上訴人請
      求按每日一萬元計算報酬，十日計十萬元，顯無過當。
　(三)代墊付楊尚振醫師執照費部分：
  　1.溪州醫院備有電腦斷層掃描儀，依規定應具備放射線專科醫師之執照，否則不
      得從事該項醫療行為，此為醫院經營之必備條件，因此在上訴人經營期間，即
      備有楊尚振醫師之專科證書，而與楊醫師簽約三年（6.1.起至5.止），
      每年租金（即指導費）四十二萬元，有合約書可按（見上證二），第一、二年
      之執照費經上訴人付訖，有楊醫師可資傳證，則至八十三年五月卅一日止，即
      免再付費，然而被上訴人自八十二年十一月十一日起承接經營醫院，其自八十
      二年十一月十一日起至八十三年五月卅一日止合計六個月又二十日，自享有免
      付執照費之利益，以每年執照費四十二萬元計算，此段期間之利益為二三三、
      ０一三元，上訴人依據無因管理、不當得利之法則及誠信原則請求被上訴人返
      還，顯然有據。
　　2.又溪州醫院另備有內科及外科專科醫師執照，此執照費之負擔分際，上訴人只
      負責支付到八十二年十一月份－即至出讓醫院之月份為止，有兩造結帳時，被
      上訴人所列出之明細表及結算清單可證（見上證三），足證有關楊醫師之執照
      費部分，自被上訴人承接之八十二年十一月十一日起亦應由被上訴人負擔無疑
      。
　　3.被上訴人雖抗辯，溪州醫院使用楊醫師之執照，上訴人漏未向主管機關申報，
　　　致被追扣電腦斷層掃描檢驗費，等於未曾使用楊醫師之執照，被上訴人無負擔
　　　執照費之理由云云，但被上訴人自八十二年十一月十一日承接經營之後，理應
      查明有無申報，若有漏未申報情事，即應補行申報，其應申報而未申報，責在
　　　被上訴人，與上訴人此前之漏未申報無關，被上訴人無以作為免除負擔之理由
　　　。何況溪州醫院係綜合醫院，具有電腦斷層掃描儀之設備，使用放射線專科醫
      師之執照，屬醫院經營之必備條件，而醫療之對象尚有一般民眾，非限於被追
      扣之勞保、農保等被保險人，被上訴人既承接經營醫院，支付此筆執照費即無
      法避免，其反對歸還上訴人墊付之執照費，所持之理由即非正當。
　(四)稅款部分：
  　1.本件稅款之負擔約定於切結書第四條，雖該切結書係由上訴人乙○○簽名蓋章
      ，未列被上訴人為立切結書人，惟被上訴人亦於更正處蓋章，有切結書上其加
      蓋之印文可證，且其中第六條約定：「如涉及簽約日前之醫院必要應付款及本
      件辦理各項登記之公證費、規費、代書費、案件特別服務費等之分擔額（均各
      二分之一）均由買方墊付，俟結算買賣價金尾款時一併扣還」，既牽涉被上訴
      人有義務墊款先付，待將來結算價金尾款之時再予扣還，其非上訴人單方之行
      為所能生效，情至明白，乃被上訴人不僅未提異議，猶以之作為不動產買賣契
      約書之附件，且復依此約定履行墊款之義務，而於八十三年五月廿日結算價金
      尾款之時扣還，有明細表及結算清單可稽（見上證三），是被上訴人雖未於切
      結書上列名為當事人，惟其亦同意切結書之內容並遵照其內容履行，足堪證明
      ，則兩造對於切結書既有意思表示之合致，契約已經成立，兩造同受其拘束。
　　2.雖切結書第四條只載明：「溪州醫院八十二年度未繳之諸稅款額10.　12.由本人
　　　負責繳納，：：」，未明載被上訴人承接經營以後之２　（即八十二年十一
　　　月及十二月份）及此後八十三年度之稅款應由被上訴人負擔，惟切結書第四條
　　　載明上訴人應負擔八十二年度稅款（指綜合所得稅）中之十二分之十，相當於
　　　上訴人經營期間之稅款，依反面解釋，八十二年度其餘十二分之二之稅款，既
　　　相當於被上訴人經營期間之稅款，自應由被上訴人負擔，而八十三年度之稅款
　　　同屬出讓被上訴人以後所發生，解釋上應由被上訴人負責繳付，方屬合理。否
　　　則營收由被上訴人取得，難道稅款要責由上訴人負責繳交﹖殊無此理。原審未
　　　依據論理法則及誠信原則詳加推求當事人之真意，認切結書只是上訴人之承諾
　　　，不應反面解為其他稅款應由被上訴人負擔云云，顯非有理。
　　3.被上訴人應分擔八十二年度溪州醫院綜合所得稅之計算；
    　(1)上訴人於八十二年度之綜合所得總額合計九、三０九、四七二元，其中溪州
        醫院之所得額占九、二六三、一七三元，上訴人個人及配偶所得額才占四六
        、二九九元，有八十二年度綜合所得稅核定通知書可憑（見上證五），而個
        人及配偶之所得未達課稅之標準，足證本年度之所得稅全屬溪州醫院之所得
        無疑。
　　　(2)上訴人繳交此年度之綜合所得稅計本稅三、０七九、五三七元，滯納金四六
        一、九三０元、滯納利息八八六、五八四元，共計四、四二八、０五一元，
        有查詢單及財政部台灣省南區國稅局旗山稽徵所簽註之表報可稽（見上證六
        ），依兩造之約定，被上訴人應分擔十二分之二即七三八、００九元（四捨
        五入），超出原請求額三三０五四元（000000-000000=33054)，爰擴張請求
        。
　　　(3)依國稅局在表報之簽註，上訴人於八十九年九月十一日以前已分期繳清，上
        訴人就此部分之利息請求，減縮自八十九年九月十一日起算。
　　4.被上訴人應分擔八十三年度溪州醫院綜合所得稅之計算：
    　(1)上訴人於八十三年度之綜合所得總額合計四、三三三、八一六元，其中溪州
        醫院之所得額占四、一九八、一八一元，上訴人個人及配偶所得額才占一三
        五、六三五元，有八十三年度綜合所得稅核定通知書可憑（見上證七），而
        個人及配偶所得未達課稅之標準，足證本年度之所得稅均係溪州醫院之所得
　　　　無異。
　　　(2)上訴人繳交此年度之綜合所得稅計本稅一、００九、二０二元，滯納金一三
        九、０四一元、行政救濟一五一、三八０元、滯納利息七五、一八三元，共
        計一、三七四、八０六元，有查詢單（見上證八）及國稅局簽註之表報可按
        （見上證六），依切結書所約定上訴人只負擔八十二年度溪州醫院諸稅款額
        之十二分之十之反面解釋，及被上訴人於承接經營之後，借用上訴人之名義
        為醫院負責人，實際上非由上訴人經營等情理，其稅款等自應由被上訴人負
        擔，此部分超出原請求額二二六五六三元（0000000-0000000=226563），爰
        擴張請求。
　　　(3)依國稅局在表報之簽註，上訴人於九十年九月十九日以前已分期繳清，上訴
        人就此部分之利息請求，減縮自九十年九月十九日起算。
　(五)本件減縮原請求稅款部分之遲延利息及為擴張聲明後，上訴人請求之金額為「被
　　上訴人應給付上訴人二七四萬五八二八元，及其中六三萬三０一三元（含買賣價
　　金三０萬元、看診薪資十萬元、代墊之執照費二三萬三０一三元），自起訴狀繕
　　本送達之翌日起，其中七三萬八００九元（八十二年度稅款）自八十九年九月十
　　一日起，其中一三七萬四八０六元（八十三年度稅款），自九十年九月十九日起
　　，均至清償日止，按週年利率百分之五計算之利息。」
　(六)被上訴人主張抵銷部分：
  　被上訴人甲○○主張代付上訴人乙○○經營期間溪州醫院之藥品費合計一、一六
    八、０四八元，並主張若被上訴人仍應付款予上訴人，則以代付之藥品費抵銷云
    云。惟兩造簽訂買賣契約之日，庫存藥品並未另外計價，而係歸由被上訴人承受
    ，然而交接日（即11.11.）前六個月內藥商送來之藥品概未使用，且此前遺留之
    藥品亦不少，因仍有藥款未清，上訴人乃要求積欠之藥品費由被上訴人負擔及支
    付，並要求寫明於切結書之上，被上訴人則以藥品費不多，口頭約定即可，詎被
    上訴人事後反悔，拒不承認，惟由下列事證可資證明；
　　1.被上訴人於八十二年五月廿日與上訴人結算買賣價金扣除其代墊款之後，應給
      付上訴人尾款若干，被上訴人曾於是日列表計算並支付上訴人一００萬元，有
      確認書及所列之明細表可憑（見上證三），查明細表編號2.3.7.8.等四項所載
      ，係被上訴人所支付之支票款，而此等支票原係上訴人簽發，依序支付予聯邦
　　　、永全、銘成、百靈佳等藥品公司，溪州醫院讓售被上訴人之後，其票款係由
      被上訴人付清，此四筆款項既由被上訴人所支付，若舊欠之藥品費不應由其負
      擔，被上訴人於製作明細表之時，理應將此四筆入上訴人該負擔之款方是，惟
      明細表上則將此四筆列歸被上訴人該負擔之款，上訴人主張兩造曾經約定醫院
      轉讓日以前六個月內之藥品費應由被上訴人負擔一節，顯然信而有徵。
　　2.復據證人即藥商蕭義榮於原審結稱：「八十二年間（詳細日期記不起來），黃
      、林醫師（指兩造）打電話來，要我去清「債（在）庫」，我們問黃醫師說誰
      付藥款，：：：林醫師說他要付，說未收款他全部負擔」。證人即藥商業務員
      潘永鍾結稱：「我負責公司（德星藥廠）與溪州醫院之生意，有十幾年之久了
      ，：：因為每個月都去收款，就知道已轉讓了，他（黃醫師）開的票都退票了
      ，多少我不清楚，林醫師說他已頂下來了，所以帳由他來付，是隔月的事」各
      等語，足證交接前積欠藥商之藥品費應由被上訴人負責支付無疑。
　　3.另據代擬買賣契約書及切結書之證人蘇茂雄，於原審曾證稱：「：：：而藥品
      部分我只記得雙方有匯算，但詳細內容不清楚」云云，上訴人主張，醫院買賣
      當時曾提及舊欠藥品費負擔問題，顯非虛詞，設若積欠之藥品費應由上訴人負
      擔，承讓半年後之八十三年五月廿日，兩造結算買賣價金尾款之時，被上訴人
      何以未自尾款中扣除，殊無此理，又顯見被上訴人之主張不實。
　　4.被上訴人雖引據切結書第六條：「如涉及簽約日前之醫院必要應付款及：：：
      均由買方墊付，俟結算買賣價金尾款時一併扣還」，主張積欠之藥品費屬於簽
      約前醫院之必要應付款，雖應由被上訴人墊付，但應由上訴人負擔云云。惟兩
      造於八十三年五月廿日會算買賣價金尾款之時，該扣之墊付款均已扣除完畢，
      當時被上訴人已付之部分舊欠藥品費並未自尾款中扣除，反於明細表上列入其
      自己應負擔之部分內，而尚未支付之其他舊欠藥品費亦未自尾款中扣除，若謂
      舊欠之藥品費應由上訴人負擔，被上訴人何以不予扣除？又顯難自圓其說。上
      訴人主張買賣簽約當時，舊欠之藥品費以口頭約定應由被上訴人負擔，不屬切
      結書第六條所稱應由被上訴人墊付之款之範圍云云，顯然可信。
　　5.被上訴人於原審另提出上訴人簽名之字條，內載：「溪州Ｈ（醫院）欠銘成儀
      器有限公司之貨款為肆萬玖仟池佰壹拾元正，按約定於溪州醫院負責人變更為
      林博仁醫師後，將以上之貨款付清，如有突發事件由乙○○醫師全數負責」等
      旨，然此因該公司至溪州醫院收帳，被上訴人依兩造口頭約定應該支付，卻拖
      欠不付，而向該公司收帳人員表示若溪州醫院負責人順利由上訴人變更為林博
      仁醫師之後才付款云云。因辦理負責人名義變更，有待上訴人配合，該公司能
      否順利收款項存有變數，該公司乃擬寫該字條囑上訴人簽名，令上訴人承諾如
      有突發事件（例如：上訴人拒不配合辦理更名），應負責支付該款。若此筆欠
      款原即應由上訴人負擔，何以字條上載明：如有突發事件才由上訴人負責支付
      ，則由此張字條觀之，反足以證明舊欠之藥品費應由被上訴人負擔無訛。
　　其上事證，堪證舊欠之藥品費應由被上訴人負擔屬實，被上訴人既已承擔該舊欠
    之藥品費，其清償該條乃基於契約義務，易言之，即清償其自己之債務，而非代
    上訴人墊款清償，自不得主張抵銷。
三、證據：援用在原審之立證方法，並聲請訊問證人蔣瑞融、郭霖儒、劉純卿。
乙、被上訴人方面：
一、聲明：
　(一)上訴駁回(二)第二審訴訟費用由上訴人負擔(三)如受不利判決願供擔保請准免為假執
    行。
二、陳述：除與原判決所載相同者予以引用外，補稱：
　(一)買賣價金尾款部分：
  　兩造依約於八十三年五月二十日共同確認尾款結算之帳目，計二五六萬六八０一
    元，被上訴人並於當日先付現金一百萬元給上訴人，尚有尾款一五六萬六八０一
    元未付，然而就在八十三年五月二十日與六月一日間，勞保局來函告知有關電腦
    斷層掃描（CT）檢查費用部分未符規定，他日將予扣款，被上訴人得知此情，乃
　　請醫院之總務初步估算CT之費用為三一萬二０００元，因此，在八十三年六月一
　　日交付尾款時，雙方本著誠信和諧原則，予以加減帳後（詳如明細表），扣除CT
　　費用三一萬二０００元，餘款一二五萬七八００元交付上訴人，此皆清楚記載於
    協議內，並經上訴人確認簽署，且經吳和枝、郭霖儒兩位見證人予以簽署，至於
    勞保局事後於八十三年九月十七日才正式發函核定CT扣款數為二一萬０四００元
    ，被上訴人早已離開醫院，並不知情，事後究其原因，可能係醫院當時依內帳記
    載之金額估算CT費用三一萬二０００元並未將自費部分區分出來予以剔除，絕非
    上訴人所空言主張之被上訴人尚有尾款三十萬元未付清。又兩造於八十三年六月
    一日結算尾款完畢後，並無任何保留給付之約定，依契約自由原則，上訴人自不
　　得再任意爭執，或主張僅能扣除上訴人經營期間之一七萬八四００元，進而謂被
　　上訴人至少應再給付尾款十三萬三六００元。
　(二)看診薪資部分：
　　1.上訴人稱，被上訴人接手醫院後，因臨時無法僱到醫師而僱請上訴人看診十天
　　　（或稱八天），實乃其一廂情願之說法。當初醫院在售予被上訴人後，上訴人
　　　還占住於醫院七樓，作為暫時躲避債務藏身之所，上訴人因顧及顏面，不願其
　　　因負債賣掉醫院之事暴光，有損名譽，故而偶在醫院內來回出入，見到病患朋
　　　友則裝作若無其事，予以招呼關照，其乃出於無奈，絕非受僱於被上訴人，倘
　　　若有僱傭關係，理應另立契約或明載於契約書中（諸如受僱期間、薪資若干）
　　　，以為日後主、僱之間履行權利義務之依據。又其占住七樓，被上訴人非但未
　　　收取分文租金，每遇有債主上門，反而為其解圍，其不思感念，反而無憑無據
　　　，恣意要索給付十萬元薪資，顯無可取。且此部分與租金性質同為一年定期給
　　　付債權，因五年不行使而消滅，且縱有聘請上訴人看診，亦係委任關係而非僱
　　　傭關係，上訴人不能依僱傭關係請求。
　(三)代墊楊尚振醫師執照費部分：
  　1.放射線科楊尚振醫師乃是上訴人經營醫院期間所聘僱，並早在被上訴人承買前
      即已支付執照費用完畢，是以雙方於醫院進行買賣時，完全未提及此事，故在
      買賣契約書中亦未就此點提出如何分攤執照費用之請求，另按在不動產買賣契
      約書中其他特約事項明載「買賣標的物含室內外，除，非醫療設備或私人用品
      外均包括在內」，則楊尚振醫師既是於八十二年十一月十一日以前即為上訴人
      所聘僱，其在前所發生給付之執照費用於訂立契約時並無提出主張，自應概括
      在買賣價金之中方為合理，上訴人事後主張此部分款項屬代墊性質要求被上訴
      人給付，自無理由。
　　2.自另一方面言之，並無證據證明，上訴人曾給付楊尚振醫院八十二年六月一日
      起，至八十三年五月三十一日止之執照費，上訴人八十九年十二月二十二日聲
      請調查其簽發之八十二年六月一日及八十二年六月二十五日期支票二紙，經付
      款人高雄縣旗山鎮農會函附在卷，查上開二紙支票並未指定受款人，且其中八
      十二年六月一日面額四十萬元之支票係由卓文俊提示，縱八十二年六月二十五
      日，面額三十六萬元之支票由楊尚振提示，亦難證明係給付執照費，蓋依上訴
      人所提出之其與楊尚振間八十一年五月間之合約書所載，第二年即八十二年度
      租金（執照費）四十二萬元係約定上訴人於八十二年六月初一次給付楊尚振，
      核與八十二年六月二十五日面額三十六萬元之支票，無論給付日期、金額均不
      相符，是則上訴人尚未能舉證證明其已熱付此筆款項給楊尚振醫師之事實。
　　3.該執照費係屬與租金同一性質之一年定期給付債權，依民法第一二六條規定已
      因五年間不行使而消滅（按自八十二年十一月十一日上訴人可行使日起，算至
      八十八年十月一日上訴人起訴日止）依法被上訴人自得拒絕給付。
　　4.上訴人所指被上訴人列出明細表及結算清單所載，僅係被上訴人應付上訴人執
      照費即外科專科醫師執照費用部分，已經雙方於八十三年五月二十日會算完畢
      ，由被上訴人未付一百萬元，此究與上訴人此部分所請求之代墊楊尚振醫師執
      照費無涉。
　(四)稅款部分：
  　1.稅款為公法上之債權，不能作為民事訴訟之標的。
　　2.雙方於結算時已約定雙方本誠信原則加減帳結算完畢，上訴人亦不能再請求。
　　3.縱使上訴人能請求此部分，上訴人所計算之被上訴人應負責之金額亦有錯誤：
　　　被上訴人係自八十二年十一月十一日承接溪州醫院，經營至八十三年五月三十
　　　一日，再於八十三年六月一日轉售給訴外人林博仁、王偉良醫師，則八十三年
　　　度被上訴人經營醫院期間只有五個月，此為兩造不爭之事實，則被上訴人依照
　　　比率應負擔，當年度綜合所得稅為十二分之五，又此期間醫院負責人名義仍為
　　　上訴人，故依法應由上訴人申報後，再向被上訴人請求給付，經核算被上訴人
　　　所應負擔之所得稅為七二萬０八五九元（100920（本稅）÷７ ×５ ＝72
　　　0859），另自八十三年六月一日以後由訴外人林博仁、王偉良接手，其等自應
　　　依比率負擔十二分之七。另八十二年度被上訴人係自八十二年十一月十一日起
　　　承接醫院，當年度依比率並非占十二分之二，而是　　，被上訴人應分擔之稅
　　　額應為四二萬一八五四元（0000000（本稅）×　　＝421854） ，合計被上訴
      人應負擔之八二、八三年度所得稅部分為一一四萬二七一三元，雙方已協商多
      次，惟上訴人尚欠被上訴人代其墊付之藥品貨款一一六萬八０四八元，被上訴
      人主張抵銷，故上訴人不得再對被上訴人請求此部分稅款。
    4.上訴人此部分請求權已罹於五年之時效而消滅。
三、證據：援用在原審之立證方法，另聲請訊問證人林史郎。
丙、本院依聲請訊問證人蔣瑞融、郭霖儒、劉純卿、林史郎。
　　　理　　　由
一、上訴人主張，被上訴人於八十二年十一月十一日向上訴人購買上訴人所有之高雄
    縣旗山鎮○○○路四一二號溪州醫院之建物及土地，價金一億元，惟被上訴人尚
    欠上訴人下列款項：(一)買賣價金尚有尾款三十萬元（實際為三一萬二０００元，
　　取其整數為三十萬元）未付清，此部分依買賣關係請求給付。(二)看診薪資：被上
　　訴人僱用上訴人看診十日，以每日薪資一萬元計算，薪資應為十萬元，被上訴人
　　均未給付此部分依僱傭關係請求。(三)上訴人代墊楊尚振醫師執照費二三萬三０一
　　三元，被上訴人未給付，此部分依無因管理，不當得利及誠信原則請求。(四)稅款
　　部分：依切結書第四條之約定，溪州醫院八十二年度未繳之諸稅款　　 ， 由上
　　訴人繳納，則當年度之　　（即八十二年十一月、十二月），自係由被上訴人負
　　擔，而八十三年度溪州醫院名義之稅款自亦應由被上訴人負擔（被上訴人經營至
　　八十三年五月三十一日止，於翌日將醫院轉讓訴外人林博仁、王偉良醫師，依其
　　等之協議，該醫院八十三年年度之稅款由被上訴人負擔　　，林、王二人負擔
　　　，而林、王二人已依此比率報稅，此有繳款書可考，足證八十三年度所開征之
　　上訴人名義之稅款全係被上訴人應分擔之部分，查上訴人繳交之八十二年度綜合
　　所得稅計本稅0000000元、滯納金四六一九三０元、滯納利息八八六五八
　　四元，共計0000000元，被上訴人應分擔十二分之二即七三八００九元，
　　上訴人繳交之八十三年度綜合所得稅計本稅0000000元、滯納金一三九０
　　四一元，行政救濟費用一五一三八０元、滯納利息七五一八三元，共計0000
　　000元，此部分稅款如上述應由被上訴人負擔，爰依切結書約定之法律關係請
　　求等語。
二、被上訴人則以(一)買賣尾款業經兩造會算同意並付清(二)被上訴人並未僱用上訴人看
    診，縱有，該薪資請求權亦罹於五年之時效而消滅，且亦屬委任關係而非僱傭關
    係，上訴人依僱傭關係請求亦無理由。(三)關於代墊楊尚振醫師執照費部分：放射
    線科楊尚振醫師既是於八十二年十一月十一日以前即為上訴人所聘僱，其所發生
　　之執照費用於訂約時並未提出主張，自屬概括在買賣價金中，且無證據證明上訴
　　人已支出，又執照費係屬與租金同一性質之一年定期給付債權，其請求權已因五
　　年不行使而消滅。(四)稅款部分：稅款屬公法上之債權，不能作為民事訴訟之標的
    。且雙方於結算時已約定雙方本誠信原則加減帳結算完畢，上訴人亦不能再請求
    。又縱使上訴人能請求此部分，上訴人所計算之被上訴人應負責之金額亦有錯誤
    ，正確金額應為一一四萬二七一三元，且縱認應由被上訴人繳納，被上訴人前曾
    為上訴人代墊藥款一一六萬八０四八元，被上訴人主張以此款抵銷，上訴人自不
　　得再向被上訴人請求，又上訴人此部分請求權已罹於五年之時效而消滅等語資為
　　抗辯。
三、上訴人主張，被上訴人於八十二年十一月十一日向其購買溪州醫院，兩造並簽訂
    不動產買賣契約書，上訴人亦出具切結書，被上訴人購買溪州醫院後並未變更醫
    院負責人為被上訴人名義，仍以上訴人名義繼續經營至八十三年五月三十一日，
　　而於八十三年六月一日轉售予訴外人林博仁、王偉良二位醫師，嗣於八十三年八
　　月三日始將醫院負責人名義變更為林博仁等情，業據其提出不動產買賣契約書、
    切結書等為證，且為被上訴人所不爭執，此部分自堪信為真實。
四、茲就上訴人各項請求分述如後：
　(一)買賣價金尾款部分：
　　1.上訴人主張，被上訴人尚有尾款三十萬元（實際為三十一萬二００一元取整數
      為三十萬元）未付清，無非以上訴人雖曾簽立協議書，然簽訂日期並非八十三
      年六月一日，且簽協議書當日並未製作明細表，被上訴人所提出之明細表中竟
      將勞保局於八十三年九月十七日始追扣之CT費用三十一萬二千元列為扣除尾款
      之項目，顯見該明細表係事後偽造，且勞保局實際追扣之費用僅二十一萬零四
      百元，而追扣之款項亦不應扣除上訴人之尾款等情，並提出勞保局函一份、明
　　　細表及確認書一份為證。被上訴人則辯稱，尾款業已於八十三年六月一日經雙
　　　方會算確認為一百二十五萬四千八百元，且已交付完畢，當時勞保局追扣之費
　　　用係被上訴人自行查詢醫院總務人員後以三十一萬二千元計算，因此在交付尾
　　　款時約定「雙方本著誠信和諧原則予以加減帳後：：：」，且亦經上訴人確認
　　　，否則依兩造買賣契約與上訴人出具之同意書觀之，溪洲醫院不可能順利過戶
　　　與林博仁、王偉良二人等語，並提出協議書、明細表、同意書、不動產買賣契
　　　約書各一份為證。
　　2.經查，被上訴人所提出之協議書，確為兩造所親自簽立，並經吳和枝、郭霖儒
      在場見證之事實，為兩造所不爭執，且經證人即協議書之見證人吳和枝、郭霖
      儒證述屬實，雖上訴人陳稱，簽訂之日期並非八十三年六月一日，且當時並無
      明細表，證人吳和枝、郭霖儒亦證稱簽訂日期應係六月一日之前，證人當時並
      未注意有無附明細表等語，然此對協議書之本文確為兩造所簽名同意一節，並
      無影響。再者，上訴人亦自承，系爭買賣尾款原為二百五十六萬六千八百零一
      元，雙方於八十三年五月二十日會算時曾收取一百萬元尾款，嗣於簽訂協議書
      當日又收取一百二十五萬四千八百元，始有三十一萬二千元之尾款差距，伊於
      起訴時誤記為三十萬元，故請求三十萬元等情，顯見協議書之簽訂必在八十三
      年五月二十日以後。綜觀上情，兩造確曾於八十三年五月二十日至八十三年六
      月一日間某日簽訂協議書，上訴人並收取一百二十五萬四千八百元，殆可認定
      。
　　3.次按，依上訴人所提勞工保險局八三勞醫字第6032973 號函所示，勞保局實際
　　　追扣之金額雖為二十一萬四千元，且發文日期為八十三年九月十七日，然勞保
　　　局確曾於八十三年五月二十日發函溪洲醫院，參以證人郭霖儒結證稱上訴人於
　　　簽立協議書時曾提及勞保局追扣費用之事，顯見兩造當已於簽立協議書時即已
　　　知悉有追扣費用之事，惟實際追扣金額尚未確定。觀該協議書內容，係記載「
　　　甲乙雙方係究（按，應為「就」之誤）民國82年11月11日所訂旗山溪洲醫院買
　　　賣契約書，約定事項中尾款交付情事，今甲乙雙方本著誠信和諧原則，加減帳
　　　如後之明細表，由乙方支付甲方共新台幣一百二十五萬四千八百元無訛。」，
　　　並經兩造與見證人吳和枝、郭霖儒簽名，對照兩造八十三年十一月十一日所簽
　　　訂之買賣契約書第二條第三項「尾款新台幣三百二十萬元正自簽約日起滿半年
　　　雙方會同結算扣除必要墊款以餘款支付甲方」，可見勞保局追扣費用一事，屬
　　　雙方所謂「本著誠信和諧原則，加減帳：：：：」之範圍內。上訴人雖主張被
      上訴人所提出之明細表不實，真正之明細表應係伊所提出者云云，然無論上訴
      人或被上訴人所提出之明細表，其中均未記載勞保局追扣CT費用為任何保留之
      記載（如將來應依勞保局實際追扣之費用計算，多退少補等），兩造既均已知
      悉將有勞保局追扣費用，且費用尚未經核定之事，則無論是否將此筆費用提列
      於協議書之明細表中，均應認為兩造業已將勞保局追扣費用一事列入考量，在
      此情況下，兩造仍就溪洲醫院買賣之尾款同意確認為一百二十五萬四千八百元
      ，復無其他任何保留之記載，自應認為此尾款數額即係兩造依契約自由原則所
      同意之尾款數額，無論事後勞保局追扣之款項究為多少，均對兩造之買賣尾款
      數額不生影響，證人郭霖儒雖證稱，CT部分黃醫師有要求事後再依勞保局之金
　　　額來會算等語，惟查，該協議書並未為保留之記載，故此部分證言，尚難認為
　　　可採。故被上訴人僅需付清此一百二十五萬四千八百元，即已將其依兩造系爭
      買賣契約所應負之價金給付義務全部清償完畢。從而，上訴人本於買賣契約，
      請求被上訴人給付尾款三十萬元並加計遲延利息，即無理由，不應准許。
　(二)看診薪資部分
　　上訴人主張於八十二年十一月十一日將溪州醫院出讓被上訴人之後，因被上訴人
    臨時無法僱到醫師而僱上訴人看診十天，依上訴人之資歷衡諸醫師市場薪資行情
    ，上訴人請求薪資按日以一萬元計算，並聲請傳訊證人許素卿、黃明典；被上訴
　　人則否認有僱用上訴人。證人溪洲醫院轉讓時在職之護士即許素卿、證人即介紹
　　兩造系爭買賣之人黃明典均證稱上訴人確有在溪洲醫院轉讓之初仍在溪洲醫院看
　　診數日，但均無法證明兩造間就看診之事有報酬之約定，參以兩造自承原係很熟
　　之朋友，且被上訴人購買上訴人醫院，有助上訴人解決其財產上之困境，則於買
　　賣之初，上訴人縱係基於幫助被上訴人之業務進展之考量，仍繼續看診數日，亦
　　非無可能，故尚無法僅以上訴人曾於溪洲醫院轉讓後仍看診數日之事實，即認為
　　兩造間有僱傭契約之存在，上訴人亦承認並未約定報酬數額，自無從認為兩造間
　　有何僱傭關係，從而，上訴人依僱傭契約請求被上訴人給付薪資十萬元並加計遲
　　延利息，於法即有未合，不應准許。又，自另一方面言之，薪資給付為一年以下
　　之定期給付，其消滅時效期間為五年，上訴人至八十八年十月一日始起訴請求，
　　已逾五年之時效期間，亦不應准許。
　(三)代墊付楊尚振醫師執照費部分：
　　上訴人主張，伊於經營期間已聘僱放射科楊尚振醫師，每年執照費四十二萬元，
　　八十二年度自六月一日起至八十三年五月卅一日止之執照費，上訴人早於被上訴
　　人承讓之前付清，而被上訴人自八十二年十一月十一日起接管經營，則自八十二
　　年十一月十一日起，至八十三年五月卅一日止合計六個月零二十日，此段期間之
　　執照費計二三萬三○一三元，屬於上訴人墊付性質，上訴人爰依無因管理、不當
　　得利、誠信原則，請求被上訴人給付並加計遲延利息，固據其提出合約書一份為
　　證；然則為被上訴人所否認，並以前揭情詞置辯。
　　經查，被上訴人否認於雙方進行醫院買賣時，有就上訴人代墊放射線科醫師執照
    費一事特地提出商談，且在買賣契約書中亦未就此點另提出約定如何分攤，此有
    該不動產買賣契約書，及上訴人出具之切結書可稽，自堪採信，另在不動產買賣
    契約書中其他特約事項明載「買賣標的物含室內外，除非醫療設備或私人用品外
    均包括在內」等語，又上訴人出具之切結書第七條記載「溪州醫院於本契約日以
    前除11.11.協議書內容外，若有其他債務悉由賣方負責清償」等語，且以本件醫
    院買賣數額龐大，此種費用既是上訴人在醫院買賣之前即已支付，於訂立契約時
　　復未另行提出主張，自屬概括包含在買賣標的之中，較為合理，且兩造於結帳時
　　亦未另行約定某部分由被上訴人負擔，自應屬於概括包含在買賣標的之原則約定
    內，故上訴人此部分請求不予准許。
　(四)稅款部分：
  　1.依八十二年十一月十一日之約定，被上訴人應否負擔稅款﹖又，若應負擔，數
　　　額為多少﹖
　　　(1)上訴人出具之切結書第四條載明：「溪州醫院八十二年度未繳之諸稅款
        由本人（指上訴人）負責繳納，：：」未明載被上訴人承接經營以後之
        （即八十二年十一月及十二月份）及此後八十三年度之稅款應由被上訴人負
　　　　擔，惟所載明上訴人應負擔八十二年度稅款（指綜合所得稅）中之　　，相
　　　　當於上訴人經營期間之稅款，依反面解釋，八十二年度其餘　　之稅款既相
　　　　當於被上訴人經營期間之稅款，自應由被上訴人負擔，而八十三年度稅款若
　　　　被上訴人經營之期間解釋上應由被上訴人負責繳付方屬合理，又該切結書雙
　　　　方引用為「不動產買賣契約書」之附件，其上並經被上訴人蓋章，且被上訴
　　　　人亦多次引用該切結書上所載之第七條、第八條之記載，可見該切結書亦為
　　　　被上訴人所接受，兩造同受其拘束。又因被上訴人借用上訴人名義所發生之
　　　　稅款問題，並不能認屬切結書第八條所稱之賣方私人發生之債務」，故被上
　　　　訴人自應依約負擔稅款。
　　　(2)關於八十二年度溪州醫院綜合所得稅部分：
　　　　上訴人主張上訴人八十二年度之綜合所得總額合計九三０萬九四七二元，其
        中溪州醫院之所得額為九二六萬三一七三元，上訴人個人及配偶所得額為四
        萬六二九九元，有八十二年度綜合所得稅核定通知書在卷可憑，則上訴人個
        人及配偶之所得未達課稅之標準，上訴人主張，八十二年度之所得稅全屬溪
        州醫院一節自堪採取。又上訴人繳交八十二年度綜合所得稅計本稅三０七萬
        九五三七元、滯納金四六萬一九三０元、滯納利息八八萬六五八四元，共計
        四四二萬八０五一元，有查詢單及財政部臺灣省國稅局旗山稽徵所簽註之報
        表可稽，固屬真正，惟上訴人既接受不變更醫院負責人名義，其對嗣後綜合
        所得稅，稅捐機關會以上訴人名義課征，自應有所認識，且該部分所得會與
        上訴人個人及配偶所得合併計算，上訴人非不得先付款後再與被上訴人會算
        ，其未先予繳納而產生滯納金、滯納利息之損害，自與有過失，依民法第二
        百十七條第一項之規定，此部分應免除被上訴人賠償，故依八十二年十一月
        十一日之約定上訴人只能要求被上訴人支付被上訴人應負擔之本稅部分，不
        能要求支付滯納金、滯納利息部分，是上訴人此部分僅能請求五一萬三二五
        六元（0000000×　　=513256）。至於被上訴人主張，依伊實際經營之日數
        ，伊應負擔之比例為　 而非　 云云，惟此與切結書之約定不合，故不可採
        。
　　  (3)關於八十三年度溪州醫院綜合所得稅部分：
　　　  上訴人主張，上訴人八十三年度之綜合所得總額合計四三三萬三八一六元，
        其中溪州醫院之所得額為四一九萬八一八一元，上訴人個人及配偶之所得額
        為十三萬五六三五元，有八十三年度綜合所得稅核定通知書在卷可憑，則上
        訴人個人及配偶之所得未達課稅之標準，上訴人主張，八十三年度之所得稅
        全屬溪州醫院一節自堪採取。
  　　　又上訴人繳交八十三年度綜合所得稅計本稅一００萬九二０二元、滯納金一
        三萬九０四一萬元、行政救濟費一五萬一三八０元、滯納利息七萬五一八三
        元，共計一三七萬四八０六元，有查詢單及國稅局簽註之表報在卷可稽，固
        屬真正，惟如同前述理由造成滯納金、滯納利息之損害，上訴人與有過失，
        依民法第二百七十七條第一項之規定，此部分應免除被上訴人賠償，關於行
        政救濟費之損害，則與被上訴人未支付無相當因果關係，亦不能請求被上訴
        人賠償，故上訴人僅能被上訴人支付被上訴人應負擔之本稅部分，不能要求
        支付滯納金、滯納利息、行政訴訟費用之損害。溪州醫院八十三年度被上訴
        人經營至八十三年五月三十一日，自八十三年六月一日起由訴外人林博仁、
        王偉良醫師經營，惟於八十三年八月三日始將醫院負責人變更登記為林博仁
        二人，則實際上被上訴人經營之期間為５　，林博仁、王偉良二人經營之
        期間為７　，又當年度溪州醫院申報綜合所得稅時，是依國稅局人員之指
        示依登記負責人之時間分配負擔稅金比例，而申報林博仁、王偉良二人負擔
        十分之五，乙○○負擔十分之七，此業據證人郭霖儒證明屬實（見本院卷第
        一六０頁），惟此與實際經營期間不合，被上訴人應負擔之比例仍以５　
        為適當，基此，依八十二年十一月十一日之約定，上訴人此部分僅能請求七
        二萬八五九元[（0000000 ÷　　　）×　  　=720859）〕至於上訴人不足
        之２　，乃上訴人與訴外人林博仁、王偉仁間之法律關係，不能由被上訴
        人負擔。
　　2.兩造簽立協議書後，被上訴人是否應負擔稅款﹖
    　(1)若依兩造於八十二年十一月十一日買賣醫院時之約定，被上訴人應負擔如前
      　述之八十二年、八十三年度綜合所得稅款，惟被上訴人辯稱，兩造嗣後簽立
        協議書，約定雙方本著誠信和諧原則加減帳如後明細表：：，故雙方已加減
        帳結算完畢，故上訴人不能再請求給付其支付之稅款云云，經查，上開協議
        書固記載雙方就八十二年十一月十一日所訂溪州醫院買賣契約約定事項中尾
        款交付情事，本著誠信和諧原則，加減如後明細表：：：等語，惟所附明細
　　　　表並未列出稅款粗估數額，故尚難兩造當時就稅款部分有具體之討論，又本
　　　　件稅款係附隨於買賣關係而在事後甚久發生，亦非如一般之規費當時或短期
　　　　可知其數額，且非買賣價金之一部，且八十二年度稅款被上訴人應負擔之比
　　　　例為　　，比例尚小，八十三年度稅款被上訴人應負擔之比例為　　，比例
　　　　非小，若認此二年度之稅款均在此加減帳範圍內，上訴人將蒙受意外之重大
　　　　損失，對上訴人顯不公平，本院認此「加減帳」僅能及於結算時已經過之年
　　　　度即八十二年度之稅款，而不能及於尚未完全經過之年度即八十三年之稅款
　　　　較為合理，從而，兩造立協議書後，上訴人僅能請求被上訴人給付八十三年
　　　　度被上訴人應負擔之稅款七二萬八五九元。
      (2)又上訴人係依約請求其代墊之稅款其並非稅捐機關請求納稅義務人繳納稅款
　　　　，自得提起民事訴訟請求其代墊之稅款，被上訴人辯稱此部分上訴人不能提
　　　　起民事訴訟請求云云，自有誤會。
        又此代墊款請求權其消滅時效期間為十五年，且上訴人係於九十年九月十九
        日繳清，被上訴人抗辯，上訴人之請求權已罹於時效而消滅云云，亦非可採
        。
　　3.被上訴人以其代墊藥品貨款一一六萬八０四八元為抵銷之抗辯，是否正當﹖
    　(1)被上訴人主張，依八十二年十一月十一日買賣溪州醫院之約定，溪州醫院在
　      八十二年十一月十一日前所購進之葯品，包括在買賣標的內，即該葯品欠葯
        商之貨款應由賣方即上訴人負擔，惟上訴人未依約履行，伊乃代墊該葯款，
        計伊以該代墊之葯款一一六萬八０四八元抵銷等語，上訴人就此則抗辯稱，
        買賣醫院當時約定八十二年十一月十一日之前半年內（以葯廠出貨日期為準
        ）所進的葯，未付之葯款由被上訴人負擔，超過半年之前所買進之葯，葯款
        由上訴人負擔，亦即八十二年五月十一日以後所買進之葯，葯款由被上訴人
　　　　負擔，在簽約時，上訴人曾要求葯品部分寫清楚，惟被上訴人表示這沒有多
        少錢，口頭約定即可，伊因怕被上訴人臨時又變卦不買，只好照他之意思未
　　　　寫下來，惟此由被上訴人所提出之八十三年五月二十日之結算明細表（見本
　　　　院卷第一０八頁）記載編號2.3.7.8.等四項係被上訴人所支付予聯邦、永全
　　　　、銘成、百靈佳等葯品公司（當時上訴人尚在溪州醫院為被上訴人看診），
　　　　並未自尾款中扣除，反列為自己應負擔部分，而尚未支付之其他舊欠葯品費
　　　　亦未自尾款中扣除等，可見上訴人之主張可採云云。（見一審見第二二七頁
　　　　至第二三一頁、本院卷第一０二頁至第一０五頁）。
　　　(2)經查，兩造對於八十二年十一月十一日買賣醫院時，在八十二年十一月十一
　      日前醫院所進之葯品尚未使用者究應由何人負擔固爭執甚烈，惟被上訴人於
        八十二年五月二十日與上訴人結算買賣價金所列之明細表編號2.3.7.8.等四
        項所載，係被上訴人所支付之票款，依序支付予聯邦、永全、銘成、百靈佳
        等葯品公司，且將此四筆列為被上訴人該負擔之款項（證人林史郎雖證稱，
        此部分係誤列云云，惟不合常理，故不可採）支付日期為被上訴人購買醫院
        不久後之八十二年十一月十五日、二十五日、二十六日，按依常理，若舊欠
        之葯品費不應由被上訴人負擔，被上訴人於製作明細表之時，應將此四筆列
        入上訴人該負擔之款部分，復據證人即葯商蕭榮義於原審結證稱：「八十二
        年間（詳細日期記不起來），黃、林醫師打電話來要我去清在庫，我們問黃
        醫師說誰付葯款：：：林醫師說他要付，說未收款他全部負擔」等語，證人
        即葯商業務員潘水鍾證稱：「我負責公司（德星葯廠）與溪州醫院之生意：
        ：：因為每個月都去收款，就知道已轉讓了，他（黃醫師開的票都退票了，
        多少我不清楚，林醫師說他已頂下來了，所以帳由他來付，是隔月的事」等
　　　　語，又結算時尚未支付之其他舊欠葯品亦未自尾款中扣除，是可見至少兩造
　　　　於八十二年十一月十一日約定買賣醫院之後被上訴人已同意舊欠之葯品貨款
　　　　由被上訴人負擔，且嗣後於協議書約定「雙方本著誠信和諧原則加減帳：：
　　　　：」予以結算，是被上訴人自不得再以其支付之舊欠葯品貨款主張抵銷。
五、綜上所述，上訴人依切結書約定之法律關係請求被上訴人給付代墊之八十三年度
　　綜合所得稅款七十二萬零八百五十九元，及自民國九十年九月十九日繳清之日起
　　至清償日止按週年利率百分之五計算之法定遲延利息。並無不合，原審不察，而
　　為上訴人此部分敗訴之判決自有未當，上訴意旨求予就此部分廢棄改判，為有理
　　由，應由本院將原判決此部分廢棄改判，命被上訴人給付上訴人此部分金額，又
　　此部分經判決後即告確定，無假執行之必要，惟既經原審駁回假執行之聲請，本
　　院即毋庸再駁回假執行之聲請。又上訴人超過部分之請求及假執行之聲請為無理
　　由，原審予以駁回，並無不當，此部分上訴為無理由，應予駁回。上訴人擴張之
　　訴為無理由，應連同其假執行之聲請予以駁回。
六、本件事證已明，兩造其餘攻擊防禦方法與判決之結果不生影響，爰不予論述。
七、據上論結，本件上訴為一部有理由，一部無理由，擴張之訴為無理由，依民事訴
    訟法第四百五十條、第四百四十九條第一項、第四百五十條、第七十九條但書，
    判決如主文。
中　　　華　　　民　　　國　　九十一　　年　　 十　　　 月　　　三十　　日
　　　　　　　　　　　　　　　　　　　臺灣高等法院高雄分院民事第五庭
~B1審判長法官　林健彥
~B2法　　　官　周慶光
~B3法　　　官　黃科瑜
右為正本係照原本作成。
被上訴人不得上訴。
上訴人如對本判決上訴，須於判決送達後二十日內向本院提出上訴狀，未表明上訴理
由者，，應於上訴後二十日內向本院提出理由書（均須按他造當事人之人數附繕本）
。上訴時應提出委任律師或具有律師資格之人之委任狀，並依附註條文規定辦理。
中　　　華　　　民　　　國　　九十一　　年　　 十一　　 月　　　五　　　日
~B法院書記官　蘇恒仁
附註：
民事訴訟法第四百六十六條之一：
對於第二審判決上訴，上訴人應委任律師為訴訟代理人，但上訴人或其法定代理人具
有律師資格者，不在此限。
上訴人之配偶、三親等內之血親、二親等內之姻親，或上訴人為法人、中央或地方機
關時，其所屬專任人員具有律師資格並經法院認為適當者，亦得為第三審訴訟代理人。
第一項但書及第二項情形，應於提起上訴或委任時釋明之。
                                                            ＡＫＨＱ
